最高法院民事判決　　　　　　　　　　　　　　　八十六年度台上字第三○五三號
　　上　訴　人　普優股份有限公司
　　法定代理人　林素梅
　　訴訟代理人　陳和貴律師
　　　　　　　　陳君慈律師
　　　　　　　　蔡順雄律師
　　被 上訴 人　五峰金屬工業有限公司
　　法定代理人　陳桂芳
右當事人間請求給付貨款事件，上訴人對於中華民國八十五年七月十七日台灣高等法
院第二審判決（八十四年度上字第一二三九號），提起上訴，本院判決如左：
    主  文
上訴駁回。
第三審訴訟費用由上訴人負擔。
    理  由
本件被上訴人主張：伊於民國八十三年十一月及八十四年一月交付上訴人訂購之貨物
，貨款分別為新台幣（下同）一百五十八萬八千二百四十二元、一百十七萬八千一百
六十六元、十一萬八千五百四十五元，屢經催討，上訴人均置不理等情，求為命上訴
人給付伊二百八十八萬四千九百五十三元，及其中一百五十八萬八千二百四十二元自
八十三年十二月一日起、一百十七萬八千一百六十六元自八十四年一月一日起、十一
萬八千五百四十五元自八十四年二月一日起加付法定遲延利息之判決（其中超過二百
六十四萬九千八百六十元及自八十四年二月十七日起之法定遲延利息部分，業經原審
判決被上訴人敗訴確定）。
上訴人則以：伊於八十三年八月間向被上訴人訂購系統傢俱矮隔間框架，旋轉賣予訴
外人景達實業股份有限公司（以下稱景達公司），該公司再出口賣予香港商勵致洋行
。惟因被上訴人所交付之貨品存有瑕疵，勵致洋行向伊追償損失，其中瑕疵貨品折價
一百二十三萬八千六百二十五元一角，伊因補送貨品之運費及因給付遲延被追償之損
失一百萬元，該筆買賣伊可得預期之利益為六十萬元，依法均應由被上訴人負擔，總
計伊可主張抵銷之金額為二百八十三萬八千六百二十五元一角。又兩造於八十年十二
月二十四日訂有「專利權使用轉讓合約書」，被上訴人未經伊之同意，擅自使用專利
權模具，並違約展示專利產品，依約應給付伊六百萬元，伊得以之與被上訴人之貨款
債權抵銷，兩相抵銷後，被上訴人不得對伊為請求。況被上訴人提出之出貨單據除二
張經伊公司之經理簽收外，其餘均未有伊公司職員之簽名。被上訴人所提出之銷貨對
帳單未經伊核認。再八十三年十二月、八十四年一月之貨款，被上訴人均未開立發票
，卻將百分之五稅金加入計算，被上訴人請求之金額有浮濫灌水情形等語，資為抗辯
。
原審以：被上訴人主張上訴人自八十三年十一月起至八十四年一月止，自被上訴人處
進貨二百八十八萬四千九百五十三元，業據提出銷貨對帳單五紙為證，上訴人之法定
代理人林素梅於台灣台北地方法院八十四年度自字第五七九號被上訴人自訴其詐欺案
件中，就上開對帳單表示「沒有意見」，且未爭執該期間內未進貨，故被上訴人所主
張之上開事實，自屬可採。上訴人雖辯稱被上訴人所交付之貨物有瑕疵，國外買主要
求賠償，被上訴人對該瑕疵應負擔保責任，故以所受損失及所失利益共二百八十三萬
八千六百二十五元一角與被上訴人之貨款債權抵銷云云。惟查被上訴人於八十三年十
一月三日起開始出貨與上訴人，上訴人再將之售予景達公司。而被上訴人所產製交付
之貨品乃半成品，經景達公司組裝後，運交香港買主勵致洋行，勵致洋行於八十四年
七月十一日通知景達公司關於系爭貨品瑕疵狀況之檢驗報告中，明文記載系爭貨品有
掉漆及變型情形（Coating Defects and Non-conformity of specification《such
as paint cracks, de-formity, and other》），此種瑕疵是否貨品出廠時即已存在
，抑或運送、加工過程所致，非無疑問。上訴人於買受系爭貨品時，既未於相當期日
內檢查並通知被上訴人檢查結果，以證明此種瑕疵於危險移轉時即已存在，且為被上
訴人應負責之事項，則上訴人嗣後主張此瑕疵為可歸責於被上訴人之原因所致，並進
而主張以其所受損害、所失利益抵銷被上訴人所得請求之貨款，徵諸民法第三百五十
六條第一項規定，顯不足採。次查兩造所簽訂之合約書第二條、第三條已明確約定專
利權使用金之給付方式，即每月結算日後五日內付現，上訴人未向被上訴人給付八十
三年十二月份之專利權使用金，被上訴人遂於八十四年一月二十四日委請律師林思銘
以郵局存證信函通知上訴人解除轉讓合約。因兩造所簽訂之轉讓合約乃屬具有繼續性
之契約，應為租賃性質，得類推適用民法第四百四十條第一項之規定，是被上訴人主
張其上開解除轉讓合約，係終止契約之意思，應屬可採。該通知於八十四年一月二十
五日送達上訴人，故兩造間之轉讓合約應已於八十四年一月二十五日終止，上訴人所
辯被上訴人於八十四年二月二十七日至同年三月二日在台北世貿中心傢俱展會場未經
其同意即擅自使用應由其專用之「結合式屏風聯結之新型結構」，違反兩造所訂合約
，依約應賠償上訴人違約金六百萬元，以之與被上訴人所請求之貨款抵銷云云，即無
可採。依被上訴人所提出之銷貨對帳單，八十三年十一月份之銷貨金額為一百五十一
萬七千四百九十七元，扣除九月份溢開之金額十萬二千六百元後，餘額為一百四十一
萬四千八百九十七元，八十三年十二月份之銷貨金額為一百十二萬二千零六十三元，
八十四年一月份之銷貨金額為十一萬二千九百元，合計為二百六十四萬九千八百六十
元，被上訴人請求上訴人給付此金額之貨款，自應准許。被上訴人請求給付之貨款，
並無確定之期限，被上訴人又未舉證證明其於向第一審法院聲請發給支付命令前曾催
告上訴人給付，自應以支付命令送達上訴人之八十四年二月十六日發生催告之效果，
上訴人自斯時起負遲延責任，故被上訴人請求上訴人自翌日起加付法定遲延利息，亦
應准許云云，因而將第一審所為被上訴人敗訴之判決廢棄，改判命上訴人給付被上訴
人二百六十四萬九千八百六十元及自八十四年二月十七日起之法定遲延利息，經核於
法並無不合。上訴論旨仍執陳詞，並以原審取捨證據、認定事實及適用法律之職權行
使指摘原判決不當，聲明廢棄，非有理由。
據上論結，本件上訴為無理由，依民事訴訟法第四百八十一條、第四百四十九條第一
項、第七十八條，判決如主文。
中      華      民      國    八十六    年      十      月      二      日
                              最高法院民事第六庭
                                  審判長法官  蕭  亨  國
                                        法官  吳  正  一
                                        法官  鄭  三  源
                                        法官  楊  隆  順
                                        法官  陳  淑  敏
      右正本證明與原本無異
                                              書  記  官
中      華      民      國    八十六    年      十      月     十四     日
